臺灣臺南地方法院民事裁定  九十一年度聲字第四九六號
    聲  請  人  甲○○
                丙○○
                乙○○
    相  對  人  丁○○
右當事人間聲請保全證據事件，本院裁定如左：
    主      文
聲請駁回。
聲請程序費用由聲請人負擔。
    理    由
一、按證據有滅失或礙難使用之虞，或經他造同意者，得向法院聲請保全；就確定事
    、物之現狀有法律上利益並有必要時，得聲請為鑑定、勘驗或保全書證，民事訴
    訟法第三百六十八條第一項，定有明文。
二、本件聲請意旨略以：坐落台南縣歸仁鄉○○○段（以下同）一三八二、一三八二
    之一、一三八三、一三九六、一三九六之一、一四一九、一四二０、一四二０之
    一０地號等八筆土地，其中一三八二號地號土地，為聲請人甲○○所有；一三八
    二之一地號、一三八三地號兩筆土地，為聲請人丙○○所；一三九六地號、一三
    九六之一地號、一四一九地號、一四二０地號及一四二０之一０地號等五筆土地
    ，為聲請人乙○○所有。惟相對人丁○○前主張其就上開各筆土地有租賃關係存
    在，並經鈞、台灣高等法院台南分院、最高法院判決於民國八十二年九月間判決
    確定。聲請人雖應承受前手與相對人間之租約關係，惟查相對人嗣後並未親自耕
    種或養魚、養鴨，而任令該八筆土地荒癈多時，已非供耕作之用，甚至成為傾倒
    事業癈棄物之廢土堆場，有上開土地現場照片可證。又查相對人頃依耕地三七五
    減租條例規定，向台南縣歸仁鄉公申請為租約調解，為該公所駁回，因而向台南
    縣政府提出訴願在案，惟按，承租人應自任耕作，並不得將耕地全部或一部轉租
    他人，承租人違反前項規定時，原定租約無效，得由出租人收回，耕地三七五減
    租條例第十六條第一項、第二項分別定有明文，又所謂『不自任耕作』，其為無
    正當理由不自耕作而任命荒蕪者，亦屬之，因之，聲請人即有依法收回上開土地
    之權利。不數日前，相對人突於在多年來未耕作使用之上開八筆土地上焚燒雜草
    ，似有進行整地之跡象，有上揭現場照片可資參考。前開土地之現狀乃將來訴訟
    上重要之證據，相對人於提出訴願際，為如此使用現況之改變，勢必增加將來爭
    訟程序上法院調查證據之困難，為有使證據有變更或礙難使用之虞，故依前開法
    條之說明，本件就上開八筆土地之現狀予勘驗，以為證據保全，即有法律上之利
    益，爰請求准對坐落台南縣歸仁鄉○○○段一三八二、一三八二之一、一三八三
    、一三九六、一三九六之一、一四一九、一四二０、一四二０之一０地號土地之
    現狀，予以勘驗等語，並提出土地登記謄本、判決書影本、上開八筆土地現場照
    片、訴願書影本、及地籍圖影本為證。
三、本件聲請人主張渠等為坐落台南縣歸仁鄉○○○段一三八二、一三八二之一、一
    三八三、一三九六、一三九六之一、一四一九、一四二０、一四二０之一０地號
    土地之所有權人，業據提出土地登記謄本為證，固堪信為真實。聲請人又主張相
    對人突然在多年來未耕作使用之上開八筆土地上焚燒雜草，似有進行整地之跡象
    ，則本件有證據變更或礙難使用之虞；且聲請人就本件聲請有法律上之利益云云
    ，惟查：本件聲請人主張相對人在上開八筆土地上焚燒雜草等情，業經聲請人至
    現場拍攝照片，有聲請人提出之照片五張附卷可稽，則本件聲請人既已對上開八
    筆土地之現況拍照存證，則本件聲請即欠缺必要性，且上開八筆土地為不動產，
    並無滅失或礙難使用之虞，則本件聲請與首揭民事訴訟法第三百六十八條第一項
    規定之要件不合，不應准許。
四、依民事訴訟法第九十五條、第七十八條，裁定如主文。
中      華      民      國    九十一    年      五      月      十      日
                                臺灣臺南地方法院民事第三庭
~B法      官  翁金緞
右為正本係照原本作成
如對本裁定抗告須於裁定送達後十日內向本院提出抗告狀，並應繳納抗告費新台幣四
十五元。
中      華      民      國    九十一    年      五      月      十      日
~B法院書記官  許悉愛
